臺灣臺南地方法院刑事判決　　　　　　　　　　　　　九十年度訴字第一三九四號
　　公　訴　人　臺灣臺南地方法院檢察署檢察官
　　被　　　告　己○○
　　　　　　　　辛○○
　　　　　　　　戊○○
　　　　　　　　甲○○
　　　　　　　　庚○○
右列被告因廢棄物清理法案件，經檢察官聲請簡易判決處刑（聲請案號：九十年度營
偵字第二三五號），本院新營簡易庭審理後認為不宜以簡易判決處刑，移送普通庭依
通常程序審理，本院判決如左：
    主  文
己○○未依廢棄物清理法規定領有廢棄物清除、處理許可文件，從事廢棄物清除、處
理，處有期徒刑壹年，緩刑貳年。
辛○○、戊○○、甲○○、黃銘峰均無罪。
    事  實
一、己○○明知自己未依廢棄物清理法規定領有廢棄物清除、處理許可文件，不得從
    事廢棄物清除、處理，竟於民國九十年一月十七日以新台幣（下同）十萬元代價
    ，向台南縣將軍鄉長榮村一七三號大譽棉業股份有限公司（以下簡稱大譽公司）
    承包清運該公司一般事業廢棄物即再生棉處理後廢料，擬運往其不知情之兄陳明
    得所有坐落台南縣將軍鄉巷○段○○段十四地號土地堆置處理。嗣於九十年一月
    二十日上午七時三十分許先僱用不知情之黃銘峰駕駛怪手在上開土地整地，並僱
    用亦不知情之辛○○、戊○○、甲○○於同日八時許，由辛○○駕駛９Ｊ─四四
    六號牌，戊○○駕駛ＩＹ─四０八號牌，甲○○駕駛ＩＸ─七七九號牌，均為營
    業大貨車，跟隨己○○前往大譽公司廠區內裝載上述再生棉處理後廢棄物，旋於
    同日上午八時四十分許，運抵上開地號土地，等待黃銘峰整地完成後傾倒卸載，
    即為警據報趕往查獲。
二、案經台南縣警察局學甲分局報請台灣台南地方法院檢察署檢察官偵查起訴。
    理  由
壹、被告己○○部分：
一、訊據被告己○○固坦承未依法領有廢棄物清除、處理許可文件，並向大譽公司承
    包再生棉處理後廢料，並僱請被告黃銘峰整地，僱請被告辛○○、戊○○、甲○○駕駛大貨車載往台南縣將軍鄉巷○段○○段十四地號土地之事實，惟矢口否認
    有違反廢棄物清理法之意圖，辯稱：被告是與朋友聊天時得知大譽公司之再生棉
    廢棄物均請人處理丟棄，甚覺可惜，乃先向環保公司請教如何計價，適因被告矢
    業，想做點小生意，乃估計從中仍有利潤，遂向大譽公司承運再生棉，堆置於兄
    長所有土地，計劃將之分類撿拾有用物資，其餘再僱請環保公司清運，被告絕無
    違法傾倒之故意，否則即可傾倒在附近掩埋場，無需堆置自有土地云云。
二、惟查：
（一）被告己○○右揭犯行，業據台南縣察局學甲分局苓和派出所警員丁○○、李志
      成會同台南縣環境保護局稽查員乙○○、梁巧慧當場查獲，業據證人丁○○、
      梁巧慧到院證述綦詳，復有台南縣環境保護局廢棄物稽查紀錄表及現場照片附
      卷可稽。質之證人即大譽公司負責人丙○○於本院審理時證稱：「大譽公司從
      事的是回收再生棉產製業務，本件是一年多來公司處理再生棉所累積之廢料，
      已無再利用價值，如果遇水潮濕，乾燥費用很高，從來沒有人洽購過。被告說
      他是合法清理商，且附近工廠都是他清理的，因此才會將該批廢料以十萬元代
      價讓被告處理，被告並未說他要利用這些廢料，因此不知道他的用途為何」等
      語。衡諸證人乙○○為台南縣環境保護局稽查員，廢棄物清理管制為其業務事
      項，證人乙○○對於被告所載運之再生棉廢料認定確屬一般事業廢棄物，自屬
      可採。況被告己○○自承從未做過再生棉廢料回收事業，也尚未洽談再回收廠
      商，純為補貼家用，利用閒餘時間由其與太太二人分類回收等語，則被告既為
      失業人，本件再生棉廢料又無價值，被告竟先投下十萬元買料，再花費五千五
      百元僱請怪手整地，並以每車八千元僱請三輛大貨車載運，遑論分類後所剩廢
      棄物還需僱用他人清理。被告不惜投注各項成本，竟僅為回收堆置再予分類﹖
      且被告既無回收經驗，又究竟有無下游廠商接手買受均無頭緒，另觀卷附照片
      顯示，現場土地並無遮蔽風雨設施，被告果係謀求回收利用，難道任令再生棉
      廢料風吹雨打，無畏血本無歸﹖足見被告己○○承載上開再生棉廢棄物之目的
      並非回收利用，而意在承做廢棄物之清除、處理至為明確。
（二）近來國民環保意識高漲，檢警查獲任意傾倒廢棄物之案件時有所聞，並經媒體
      廣為報導，被告己○○向大譽公司承攬本件清運業務時，尚自稱為合法業者，
      已如前述，卻從事廢棄物清理，難謂無違法認識，自不得以不知法律而不知須
      向主管機關取得許可主張免罰。
（三）綜上所述，被告己○○所辯各節悖於常情，無可採信。本件事證明確定，被告
      己○○犯行，可以認定。
三、核被告己○○所為，係犯修正後廢棄物清理法第四十六條第一項第四款之未依規
    定領有廢棄物清除、處理許可證，從事廢棄物清除、處理罪。又廢棄物清理法第
    四十六條第一項第四款所規範處罰者，乃未經許可而清除、處理廢棄物之行為，
    至於該清除、處理廢棄物之行為是否既遂，並非所問，自不因被告尚未完成廢棄
    物傾倒而有影響。又被告行為後廢棄物清理法第二十二條第二項第四款已修正為
    同法之第四十六條第一項第四款，於九十年十月二十四日公布實施，新舊法刑度
    固無不同，但條號文字則有修正，自應適用裁判時之新法規定處罰。爰審酌被告
    未經許可違法清除、處理廢棄物，污染環境衛生，又本件廢棄物種類尚屬單純、
    規模不大，被告否認犯行，惟係初犯及其他一切情狀，量處被告如主文所示之刑
    ，以示懲儆。又被告未曾受有期徒刑以上刑之宣告，有台灣高等法院被告全國前
    案紀錄表附卷可稽，經此偵審教訓，應知警惕，而無再犯之虞，併予宣告緩刑二
    年，用啟自新。
四、公訴意旨另以被告己○○前揭犯行另違反修正前廢棄物清理法第十五條（修正後
    三十六條第一項）之規定，應以修正前同法第二十二條第一項（修正後第四十五
    條第一項）規定處罰云云。惟查，被告己○○清除、處理事業廢棄物之方法及設
    施固未依修正前廢棄物清理法第十五條規定應符合中央主管機關之規定，惟違反
    修正前同法第十五條規定而依修正前第二十二條第一項規定處以刑罰者，必需有
    因而致人於死；或致重傷；或致危害人體健康導致疾病者等結果之發生，始克當
    之。本件依起訴書並未記載被告之行為有致此結果之事實，亦無證據足以證明被
    告之犯行已致生上開結果，自難以該罪相繩。惟因公訴人認此部分與前揭論罪科
    刑部分有想像競合裁判上一罪關係，爰不另為無罪之諭知。
貳、被告辛○○、戊○○、甲○○、黃銘峰部分：
一、公訴意旨另以被告辛○○、戊○○、甲○○、黃銘峰明知被告己○○未依廢棄物
    清理法規定領有廢棄物清除、處理許可文件，竟與被告己○○共同基於違反廢棄
    物清理法之犯意聯絡，由被告黃銘峰駕駛怪手在前揭土地整地，而由被告辛○○
    、戊○○、甲○○各駕駛營業大貨車跟隨己○○到大譽公司載運再生棉廢棄物載
    返前揭土地，擬欲傾倒時，即為警查獲，因認被告辛○○、戊○○、甲○○、黃
    銘峰均涉有修正前廢棄物清理法第二十二條第一項及同條第二項第四款之罪嫌。
二、按犯罪事實應依證據認定之，無證據不得推定其犯罪事實，刑事訴訟法第一百五
    十四條定有明文。次按刑事訴訟法上所謂認定犯罪事實之證據，係指足以認定被
    告確有犯罪行為之積極證據而言，而認定犯罪事實所憑之證據，無論係直接證據
    或間接證據，其為訴訟上之證明，須於通常一般之人均不致有所懷疑，而得確信
    其為真實之程度者，始得據為有罪之認定，倘其證明尚未達到此一程度，而有合
    理之懷疑存在，無從為有罪之確信，復無其他調查途徑可尋，法院即應為無罪之
    判決（最高法院七十六年台上字第四九八六號判例參照）。
三、訊據被告辛○○、戊○○、甲○○固均坦承有依被告己○○之指示駕駛大貨車載
    運再生棉廢料至前揭土地之事實；訊據被告黃銘峰固坦承有駕駛怪手在前揭土地
    整地之事實。惟均堅決否認有違反廢棄物清理法之犯意。被告辛○○、戊○○、
    甲○○辯稱，我們是受案外人即貨運行老闆陳子文的囑託，前往大譽公司載運再
    生棉至被告己○○指示之土地堆置，不知道己○○要做什麼等語。被告黃銘峰辯
    稱我祇是承攬除草整地工作，賺取工資，至於己○○整地的用途為何，非其所需
    過問等語。經查，本件被告辛○○、戊○○、甲○○係受其老闆陳子文指示，於
    九十年一月二十日上午八時許到大譽公司裝載再生棉料，而於同日上午八時四十
    分許即到達被告己○○指示之目的地，單純賺取工資一節，業據被告己○○於本
    院審理時陳述綦詳，又被告黃銘峰亦係臨時接獲委託整地除草，而於同日上午七
    時三十分許開始整地，依卷附現場片顯示，現場土地雜草叢生，被告黃銘峰所整
    土地面積廣泛，僅有清除雜草跡象。衡者被告辛○○、戊○○、甲○○均為貨運
    車司機，均受其老闆陳子文指示至大譽公司載運再生棉廢料，工作時間短暫，於
    此臨時受命之情形下，又見再生棉廢料以布包捆綁，實難期待渠等先行瞭解被告
    己○○載運與大譽公司之關係及己○○承運再生棉廢料之用意為何。又被告黃銘
    峰亦係臨時接獲工作到上址整地除草，以現場為面積廣泛之雜草地，亦難苛責其
    有探求僱主整地目的之義務。況依本件查獲之時機觀之，被告黃銘峰獨自於草地
    上整地除草，嗣後被告辛○○、戊○○、甲○○始跟隨被告己○○而來，益徵被
    告辛○○、戊○○、甲○○及黃銘峰均係臨時受僱，彼此之間缺乏組織，互不知
    因果，難認渠等知悉被告己○○乃違法從事廢棄物清除、處理，而與被告己○○
    有犯意聯絡，進而推定其犯罪。此外，復查無其他積極證據足以證明被告辛○○
    、戊○○、甲○○、黃銘峰有公訴人所指違反廢棄物清理法之主觀犯意，不能證
    明被告等犯罪，自應為無罪之諭知。
據上論斷，應依刑事訴訟法第四百五十二條、第二百九十九條第一項前段、第三百零
一條第一項，修正後廢棄物清理法第四十六條第一項第四款，刑法第十一條前段、第
二條第一項前段、第七十四條第一款，判決如主文。
中      華      民      國      九十一    年      二  月      六    日
                                  臺灣臺南地方法院刑事第四庭
                                          法  官  簡  慧  娟
右正本證明與原本無異。
如不服本判決，應於判決送達後十日內，向本院提出上訴狀。
                                          書記官  陳  玉  果
中      華      民      國      九十一  年      二    月     六     日
附錄本案論罪科刑法條文全：
修正後廢棄物清理法第四十六條第一項第四款
有下列情形之一者，處一年以上五年以下有期徒刑，得併科新臺幣三百萬元以下罰金
：
四、未依第四十一條第一項規定領有廢棄物清除、處理許可文件，從事廢棄物貯存、
    清除、處理，或未依廢棄物清除、處理許可文件內容貯存、清除、處理廢棄物。
